臺灣高等法院臺南分院刑事判決　　　　　九十一年度上易字第四七二號　Ａ
　　　上　訴　人　台灣嘉義地方法院檢察署檢察官
　　　上　訴　人
　　　即　被　告　丙　○　○
右上訴人因被告詐欺案件，不服中華民國九十一年三月十一日台灣嘉義地方法院九十
一年度易字第八五號第一審判決（起訴案號：台灣嘉義地方法院檢察署九十年度偵續
字第四○號），提起上訴，本院判決如左：
      主      文
原判決撤銷。
丙○○共同連續意圖為自己不法之所有，以詐術使人將本人之物交付，處拘役伍拾玖
日，如易科罰金，以參佰元折算壹日。
      事      實
一、丙○○與戊○○（另案偵查中）共同意圖為自己不法所有，基於概括犯意，先於
    附表編號01、02所示日期，至嘉義市○○路一三四號，乙○○所營「百業資訊社
    」，向乙○○佯稱，購買附表編號01、02所示筆記型電腦二台，由戊○○擔任保
    證人，並約定以分期付款方式，繳納附表所示價款，丙○○為取信於乙○○，乃
    當場交付每台電腦新台幣（下同）五千元頭期款，合計一萬元，乙○○信以為真
    ，即交付附表01、02所示二台筆記型電腦予丙○○。
二、嗣丙○○因戊○○經濟困難，為支付房租，乃共謀以向乙○○購入電腦，再行出
    賣方式，俾獲取現金支付房租，二人遂承繼前揭詐欺犯意，於八十九年九月六日
    ，相偕至乙○○所營前揭「百業資訊社」，由戊○○向乙○○詐稱，擬以分期付
    款方式，購買附表編號03所示筆記型電腦一台，並由丙○○擔任保證人，乙○○
    不疑有詐，遂交付該台筆記型電腦予戊○○，得手後，隨即由丙○○將附表03電
    腦，以六萬五千元代價販賣予他人，得款後，自留三萬元，餘三萬五千元，再交
    予戊○○花用，二人旋即逃匿無蹤，而拒不付款。
三、案經乙○○訴請台灣嘉義地方法院檢察署檢察官偵查起訴。
      理      由
一、訊據上訴人即被告丙○○供承向告訴人李億茜購買附表編號01、02所示電腦，並
    介紹戊○○向乙○○購買附表編號03所示電腦，且任保證人等情。然否認有右揭
    詐欺犯行，辯稱：伊未向告訴人詐騙電腦，伊現在仍繼續在付款云云。惟查：
  (一)被告於附表編號01、02所示時間，先後向乙○○購買附表編號01、02所示二部電
    腦，並介紹戊○○向乙○○購入附表編號03所示筆記型電腦，且任保證人等情，
    已據被告丙○○自白不諱，核與告訴人乙○○於偵查時指稱：丙○○於附表編號
    01、02所示時間，向伊購買附表編號01、02所示二部電腦；詎丙○○每台僅繳交
    五千元頭期款，二部共一萬元，餘款分十一期，均未依約按期繳納。至戊○○購
    買附表編號03所示電腦一部，則以丙○○任保證人，戊○○同樣祇繳頭期款五千
    元，其後十一期的分期款均未給付，且伊自八十九年九月起，即找不到被告等語
    ，大致相符。此外，復有分期付款繳款契約書三紙在卷可稽（詳九十年度發查字
    第一二七號卷九至十二頁）。是以被告夥同共犯戊○○向告訴人購買附表所示三
    台電腦事實，堪以確認。
  (二)另被告丙○○於偵查時供稱：伊因被公司辭退，及因父母離婚，父親無業，致伊
    一時繳不起分期付款，故未再繼續付款云云。然據「煌成鋼構場」負責人蔡建興
    於警訊證稱：丙○○於八十九年三月廿八日到伊工廠任職，至八十九年五月十三
    日離職；另又於八十九年五月廿六日再次至伊工廠任職，直至九十年八月一日止
    ，因丙○○無法配合伊工廠運作，始將其資遣等語（詳九十年度偵緝字一八八號
    卷二之一頁背面）。且被告丙○○於偵查時供稱：伊在煌成鋼構場任職，薪水係
    在每月五日匯入伊第一商業銀行興業分行帳戶（詳九十年度偵續字四○號卷十八
    頁背面）。另被告於九十年九月二日，始至高雄任職工作，有員工職務證明書乙
    份在卷可憑（詳九十年度偵續字四○號卷卅八頁）。由此可見，被告於八十九年
    三月廿八日至九十年七月卅一日，均有正常工作及固定收入。而被告向告訴人購
    買電腦分期付款期間，係八十九年九月九日至九十年七月九日，該時間均在被告
    有固定收入任職期間。故被告顯非因被任職公司辭退，致繳不起分期付款。況「
    煌成鋼構場」位於嘉義縣水上鄉（詳九十年度偵緝字一八八號卷廿頁所附名片）
    ，而被告亦居住在嘉義市，顯見被告係故意不給付告訴人分期付款。益見被告辯
    稱：係因遭解僱，始對告訴人付不出分期款云云，係屬卸責之詞，不足採信。
  (三)又被告於本院及偵查時供承：係因戊○○沒有錢，故叫伊把向告訴人購來的電腦
    先拿去賣，共售得六萬五千元；伊係先看到有轉售電腦廣告，始告知戊○○，再
    去向告訴人購買電腦；當時戊○○需要錢，才會將以七、八萬元買入的電腦，祇
    以六萬五千元轉售等語（詳本院卷廿七頁、九十年度偵續字四○號卷廿六頁背面
    至廿七頁）。又被告於原審時供稱：戊○○買電腦其實是為了借錢等情（詳原審
    卷十九頁）。同案共犯戊○○於本院審理時供稱：伊係受被告慫恿才去向告訴人
    購買電腦，伊後來將購得電腦交給被告，伊只是掛名而已，並沒有真的拿到電腦
    ，伊是配合被告的等語（詳本院卷六三頁）。由此觀之，足證本件共犯戊○○並
    無意購買電腦，而被告明知上情，竟仍與戊○○聯合向乙○○騙稱欲購買電腦，
    再轉售圖利。是被告與戊○○彼此間，顯有詐欺共同犯意及行為分擔，至為灼然
    。依此被告先後與戊○○共購買三台電腦，顯均係出於詐欺意圖甚明。
  (四)至被告稱目前已按月分期償付云云。惟此係經告訴人提起告訴，被告經通緝到案
    後情形，尚不能憑此而認被告自始無詐欺犯意。是被告辯稱，其無詐欺犯意，為
    卸責之詞，不足採信。綜上所述，本件事證明確，被告詐欺犯行，堪以認定。
二、核被告所為，係犯刑法第三百卅九條第一項詐欺取財罪。被告與戊○○向告訴人
    乙○○購買電腦，或以被告購買人戊○○為保證人，或以戊○○為購買人被告為
    保證人，顯見渠等二人為詐欺同夥，彼此間互有犯意聯絡、行為分擔，均為共同
    正犯。又被告先後三次詐欺犯行，時間緊接、手法相同，所犯均為構成要件相同
    罪名，顯係基於概括犯意反覆為之，為連續犯，應依刑法第五十六條規定，論以
    一罪，併依法加重其刑。
三、原審以被告罪證明確，因予論罪科刑，固非無見；惟查(一)本件被告購買附表第二
    台電腦時間，依告訴人於本院提出被告購買電腦明細表所載時間，為八十九年八
    月廿一日，並非八十九年八月九日，原判決認八十九年八月九日購買附表編號02
    電腦，即有不當。(二)又本件以共犯戊○○名義所購買附表編號03第三台電腦，其
    後被告持以轉售價格係六萬五千元，原判決認係轉售價格為二萬餘元，亦有未洽
    。至檢察官循告訴人請求上訴意旨謂：被告僅賠償其個人詐騙款項部分，與他人
    共同詐騙告訴人部分尚未賠償，且被告似有常業詐欺嫌疑，原審量刑過輕云云。
    惟本件附表編號01、02所示二部電腦，被告與告訴人已於偵查中達成和解，有調
    解筆錄乙份在卷可稽（詳九十年度調偵字二九八號二頁）；而附表編號03所示電
    腦一部，購買人既係共犯戊○○，告訴人理應向戊○○要求繳款；至案外人甲○○與丁○○二人向告訴人購買電腦部分，依被告供稱，其與渠等二人，並不相識
    等語（詳本院卷廿八至廿九頁、五十頁），此已據檢察官於本件起訴書敘明，被
    告與渠等二人無共犯詐欺事證。且案外人丁○○已由台灣嘉義地方法院檢察署，
    於九十年十一月十七日，以九十年度偵字第六五四五號案件，認案外人丁○○非
    本件詐欺行為人，而不起訴處分確定，有不起訴處分書在卷可稽（詳九十年度偵
    續字四○號四十頁）。至真正詐欺行為人丁○○，則尚未緝獲；又另甲○○亦遭
    通緝中。迄今均查無被告與丁○○、甲○○二人有共同策劃本件詐欺事證，自難
    以告訴人指稱：丁○○、甲○○二人係由被告所介紹，即遽認被告係與渠等二人
    ，基於共同詐欺犯意，而遽認被告犯罪。故告訴人請求檢察官上訴意旨，要求被
    告賠償丁○○、甲○○二人共同詐騙告訴人部分，自非有據；又被告為技術員，
    已如前述，顯非以詐欺維生，自不該當常業詐欺罪，原審量刑，應無過輕。另被
    告上訴意旨謂：本件因調解成立，伊曾獲不起訴處分，本件發回續行偵查後，竟
    又提起公訴，且進而判決被告有罪，顯有不當云云。惟如前所述，被告連續三次
    詐欺犯行，既經檢察官於續行偵查後，予以提起公訴，即難謂本件曾經不起訴處
    分，而不得再予判罪處罰。綜上所述，檢察官及被告上訴意旨，顯均無理由。然
    原判決既有上揭可議之處，自應由本院將原判決撤銷改判。爰審酌被告於八十六
    年間，因竊盜、強奪案件，經判處有期徒刑五年六月確定，於八十九年三月間假
    釋出獄，在假釋期間（至九十一年五月三日假釋期滿），詎仍不知悔悟，不知上
    進，竟以詐欺牟利，暨對被害人所生損害及犯後狡卸其詞，惟被告已與被害人達
    成和解，並已繳還分期付款大部分價金等情（九十年八月十六日偵查時，被告當
    場對告訴人乙○○清償四萬元，詳一八八號偵緝卷十九頁背面乙○○供述；至九
    十一年五月一日本院審理時，被告共已償還十二萬元，每月仍以一萬元繼續清償
    中，詳本院卷廿八頁乙○○之夫蕭傳儒供述），量處被告如主文第二項所示之刑
    ，併諭知被告所處拘役，如易科罰金，以三百元折算一日之標準，以資懲儆。又
    被告行為後，刑法第四十一條已於九十年一月十日經總統公布修正，同年一月十
    二日生效，比較新舊法，以新法對被告有利，本件自有修正後刑法第四十一條第
    一項前段適用，並諭知易科罰金折算標準。
四、末查被告經合法傳喚，無正當理由不到庭，不待其陳述，逕行判決，併此敘明。
據上論斷，應依刑事訴訟法第三百六十九條第一項前段、第三百七十一條、第二百九
十九條第一項前段，刑法第二條第一項前段、第廿八條、第五十六條、第三百卅九條
第一項、修正後第四十一條第一項前段，罰金罰鍰提高標準條例第一條前段、第二條
規定，判決如主文。
本案經檢察官李傳來到庭執行職務。
中    華    民    國      九十一      年      七      月      三十一    日
              臺灣高等法院臺南分院刑事第一庭
                                      審判長法官  茆    臺    雲
                                            法官  蔡    長    林
                                            法官  董    武    全
右正本證明與原本無異。
不得上訴。
                                      法院書記官  黃    全    忠
中    華    民    國      九十一      年      八      月      七        日
附錄法條：
刑法第三百卅九條第一項：
意圖為自己或第三人不法之所有，以詐術使人將本人或第三人之物交付者，處五年以
下有期徒刑、拘役或科或併科一千元以下罰金。
附表：
┌──┬────┬───┬───┬────┬────┬────┬──┐
│    │        │      │      │        │        │約定    │    │
│編號│日   期 │購買人│保證人│價值（台│第一期已│第二至十│備註│
│    │        │      │      │幣）    │繳金額  │二期每期│    │
│    │        │      │      │        │        │應繳金額│    │
├──┼────┼───┼───┼────┼────┼────┼──┤
│    │        │      │      │        │        │89.9.9至│    │
│    │        │      │      │        │        │90.7.9：│    │
│01  │89.08.09│丙○○│戊○○│84900元 │5000元  │(均未繳)│    │
│    │        │      │      │        │        │2-12期每│倫飛│
│    │        │      │      │        │        │期7245元│    │
├──┼────┼───┼───┼────┼────┼────┼──┤
│    │        │      │      │        │        │每期各繳│    │
│02  │89.08.21│丙○○│戊○○│84900元 │5000元  │7245元  │倫飛│
│    │        │      │      │        │        │(均未繳)│    │
└──┴────┴───┴───┴────┴────┴────┴──┘
┌──┬────┬───┬───┬────┬────┬────┬──┐
│    │        │      │      │        │        │每期各繳│    │
│03  │89.09.06│戊○○│丙○○│84700元 │5000元  │7245元  │倫飛│
│    │        │      │      │        │        │(均未繳)│    │
│    │        │      │      │        │        │89.9.6至│    │
│    │        │      │      │        │        │90.9.6止│    │
└──┴────┴───┴───┴────┴────┴────┴──┘
